【裁判字號】    89,上更(一),202
【裁判日期】    890607
【裁判案由】    公共危險
【裁判全文】
臺灣高等法院臺南分院刑事判決          八十九年度上更（一）字第二０二號  Ｇ
      上  訴  人
      即  被  告  乙  ○  ○
      選任辯護人  許  安德利  律師
右上訴人因公共危險案件，不服臺灣臺南地方法院八十六年度訴字第一一六０號中華
民國八十六年九月二十五日第一審判決（起訴案號：臺灣臺南地方法院檢察署八十六
年度偵字第七六四三號），提起上訴，判決後經最高法院發回更審，本院判決如左：
      主      文
原判決撤銷。
乙○○過失以煤氣炸毀現供人使用之住宅，處有期徒刑肆月，如易科罰金以參佰元折
算壹日。
      事      實
乙○○於民國（下同）八十六年三月二十三日下午六時五分許，在台南市○○路二十
三巷二十三弄二十號，現供其自己及家人使用之住宅，酒後與其妻甲○○發生爭吵並
摔東西，甲○○見狀離家外出，另在廚房以瓦斯爐細火煮一大鍋麵條之甲○○大姊歐
阿謹，亦被其趕出離家，致該煮麵條之湯水滾開溢出澆熄爐火，惟煤氣即瓦斯仍微量
持續溢出，乙○○原應注意使用中之瓦斯爐，是否已因無人看顧而有瓦斯外洩情事，
以避免瓦斯外漏時因火花引爆發生危險，且按當時現場情狀又無不能注意之情事，詎
其竟疏未注意該使用中之瓦斯爐，已因湯水滾開溢出澆熄爐火而有瓦斯外洩情事，復
扭動瓦斯爐開關致引爆廚房內外漏之瓦斯，致該住宅一樓鐵捲門、落地窗、及二樓窗
戶玻璃均被炸毀，其亦身受灼傷。案經台南市警察局第四分局報請台灣台南地方法院
檢察署檢察官偵查起訴。
      理      由
一、訊據上訴人即被告乙○○，矢口否認有何準失火之犯行，辯稱：其當時因有喝酒
    ，僅記得有與其妻甲○○吵架，其餘事情均不復記得云云。經查被告既自承台南
    市○○路二十三巷二十三弄二十號，係其與其妻甲○○及其子女所居住之住宅，
    自屬現供人使用之住宅；且該住宅於上開時間曾因瓦斯爆炸，致該住宅一樓鐵捲
    門、落地窗、及二樓窗戶玻璃均被炸毀等情，亦有現場毀損照片六張附於警卷足
    稽（其中第六頁正面所附二張照片，業據警員吳偉安在本院上訴審證稱非本案之
    照片）。茲所應審究者，厥為該瓦斯爆炸係被告故意打開瓦斯引爆，抑或被告使
    用瓦斯失慎致引爆炸而已。
（一）首查證人甲○○在警訊中雖證稱：「我先生乙○○平日喝完酒後，情緒常失控
      ，今日也一樣，喝完酒完回來後，亦無故的罵我，我就外出，暫時的離開，當
      時屋內尚留我大女兒歐芫卉十二歲，及剛出生十天的小女兒歐芳喻，留在二樓
      的房間內不敢出門，我先生乙○○放瓦斯爆炸後，造成屋內一樓所有家具全毀
      ，一樓門窗全毀，二樓窗戶玻璃爆炸破：：」等語（見警卷第二頁）；證人即
      告之女歐芫卉在警訊中雖亦證稱：「：：：我家於今日二十三日下午約十八時
      五分許發生瓦斯爆炸，原因是我父親乙○○放瓦斯點火自殺才造成爆炸，當時
      我和我妹妹在二樓房間內不敢出來」等語（見警卷第四頁）；證人即警員吳偉
      安在本院上訴審雖亦證稱：「當天下午四時至六時值班，我接到二通電話，第
      一通電話是一位女子打來，說有人喝酒要打死小孩，我即叫同事吳水堀過去，
      第二通電話又打來說裡面有放瓦斯，快來救人，我馬上叫消防車及辦公室同仁
      趕去現場」等語（見上訴卷第三十九頁）。惟被告已堅詞否認有故意引爆瓦斯
      之情事，且考證人上開各該證詞，證人甲○○既於瓦斯氣爆前即已離開住宅，
      另證人歐芫卉當時亦與伊妹妹在二樓房間內不敢出來，因均非在爆炸現場親身
      與聞其事之人，又何能目睹或知悉係被告故意放瓦斯爆炸或放瓦斯點火自殺，
      是該二證人所言上開各情，應係個人意見或推測之詞，另證人吳偉安亦僅係值
      班員警轉述接聽報案電話之內容，及嗣與吳水堀趕至現場因上開住宅鐵門已放
      下，見消防隊員欲破門進入時，即轟然爆炸一聲，既亦分據證人吳偉安、吳水
      堀在本院上訴審所陳明（見上訴卷第三十九、四十頁），是該二警員顯亦未親
      見被告故意放瓦斯爆炸無疑。再參以證人甲○○在原審證稱：「（提示照片，
      他是否引爆瓦斯燒房子？）我在外面我不知道他有否打開瓦斯放火」等語（見
      原審卷第十三頁），繼在本院證稱：「（為何瓦斯會爆炸？）我也不知道」（
      見本審卷第二十二頁）；證人歐芫卉在原審證稱：「：：：我在樓上有聞到瓦
      斯味，但不曉得是我爸爸開瓦斯」、「（提示照片，是否房屋燒成這樣？）我
      不曉得有燒成這樣，後來我沒有下來」等語（見原審卷第十三頁），益足認並
      無確切證據證明本件瓦斯爆炸之原因，係被告故意點放瓦斯所致。
（二）次查被告於上開時地因飲酒與其妻甲○○發生爭吵，其妻甲○○因而離家外出
      ，其並將在廚房使用瓦斯爐火煮麵之歐阿瑾趕出去等情，不惟已迭為被告所供
      承（見原審卷第十三頁、上訴卷第十六、五十三頁、本審卷第十九、二十一頁
      ），並據證人甲○○（見上訴卷第二十一、二十二頁）、歐芫卉（見原審卷第
      十三頁、警卷第四頁）、歐香美（見上訴卷第四十二頁）、歐阿謹（見上訴卷
      第四十一頁）分別在歷次偵審中證述不移。觀諸其中證人歐阿瑾所證稱：「當
      天下午三、四點時我在現場，後來他們夫妻吵架，（上訴人）把我趕出去」、
      「本來我在煮麵要給他們吃，瓦斯沒關，就被趕出去了」；及證人甲○○在本
      審所證稱：「（八十六年三月二十三日有與你先生發生爭吵？）有的：：：我
      在樓上聽到我先生在摔東西，我就下樓並離家，我離開時廚房有在煮麵：：：
      那時我大姑仔在煮麵：：：」各等語，對照警卷第五頁下及第六頁反面之兩張
      廚房爆炸現場照片，顯示爐台上方廚具懸掛有不少因爆炸飛出之麵條，益證本
      件案發前確有在廚房之瓦斯爐上煮麵條之事實無訛。而如上證人歐阿瑾所言遭
      被告趕出時，未將正在煮麵條中之瓦斯爐火關熄，且麵鍋內之麵湯滾開時未適
      時調節火候，或適時掀開鍋蓋時，鍋內之麵湯溢出會澆熄爐火，使瓦斯持續溢
      出未燃燒，致屋內充滿瓦斯，又為眾所週知之常識，是本案被告於其妻甲○○
      離家，及其將煮麵條之歐阿瑾趕出後，該正煮麵中之瓦斯爐，將僅被告一人所
      應注意照顧，惟其斯時喝完酒又與其妻吵架，未能適時關注煮麵之爐火情形，
      致鍋內之麵湯溢出澆熄爐火，使瓦斯持續未燃燒溢出滯留在屋內，衡情已非無
      可能，再參諸本件瓦斯爆炸僅損及門窗玻璃，情節並非甚重，益足認係麵湯溢
      出澆熄爐火，使瓦斯持續未燃燒溢出，而非被告蓄意打開大量瓦斯引爆所致，
      否則造成之損害將不僅止於門窗玻璃而已。又被告既自承於甲○○及歐阿瑾離
      開後，有至廚房開啟瓦斯爐之行為，則其本應注意煮麵之瓦斯爐火，是否已熄
      滅致瓦斯因而外洩，及應注意有瓦斯外洩時應待瓦斯散去無危險時，始得重開
      瓦斯爐，以免引爆外洩滯留屋內之瓦斯，且依當時情狀亦非不能注意，詎其竟
      疏未注意及此又冒然重行啟動瓦斯爐火，致引燃本件瓦斯氣爆，炸毀上開住宅
      之一樓鐵捲門、落地窗、及二樓窗戶玻璃，其過失之咎委難辭卸，且其過失行
      為與炸毀上開住宅之結果間，亦有相當之因果關係。又證人甲○○在警訊時既
      已供稱：「（損傷情形如何？）：：：瓦斯爆炸後造成一樓門窗全毀，二樓窗
      戶玻璃爆炸破：：：」等語明確在卷，且觀之上開門窗玻璃之毀損照片，顯均
      係瓦斯氣爆所震破，是被告及證人甲○○嗣在歷次審理中，翻異前供改稱一、
      二樓之窗戶玻璃均係被告所打破云者，顯係為隱瞞瓦斯爆炸之嚴重性所故為避
      重就輕之詞，尚不足為被告有利之認定。
（三）綜上各情，參互觀之，足認被告所辯前詞，要屬畏罪卸責之飾詞，無足取信。
      本件事證已臻明確，其犯行洵堪認定，應予依法論科。
二、按住宅之一樓鐵捲門、落地窗、及二樓窗戶玻璃，均係住宅之重要結構部分，乃
    被告竟於重開瓦斯爐開關時，未注意爐火有無熄滅瓦斯有無外洩，於重開瓦斯爐
    開關時引燃已外洩之瓦斯，致瓦斯氣爆炸毀住宅各該結構而使功能喪失，核係犯
    刑法第一百七十六條、第一百七十三條第二項之準失火罪。公訴人認係犯同法第
    一百七十三條第一項之放火罪，尚有未洽，起訴法條應予變更。原審認被告罪證
    明確，因予論罪科刑，固非無見；惟查原判決認被告係犯準放火罪，與實情尚有
    未合。被告上訴意旨否認犯罪，指摘原判決不當，雖無足取，惟原判決既有可議
    ，自應由本院將原判決予以撤銷改判。爰審酌被告之素行、過失程度、所生危害
    、及其犯後態度等一切情狀，改對其量處有期徒刑四月，如易科罰金以三百元折
    算一日。
三、據上論斷，應依刑事訴訟法第三百六十九條第一項前段、第三百六十四條、第三
    百條、第二百九十九條第一項前段，刑法第一百七十三條第二項、第一百七十六
    條、第四十一條，罰金罰鍰提高標準條例第一條前段、第二條，判決如主文。
本案經檢察官楊秀美到庭執行職務。
中    華    民    國      八十九      年      六      月      七        日
                                  臺灣高等法院臺南分院刑事第二庭
                                      審判長法官  游    明    仁
                                            法官  蘇    重    信
                                            法官  林    永    茂
右正本證明與原本無異。
檢察官如不服本判決，應於判決送達後十日內向本院提出上訴書。
                                      法院書記官  楊    清    旺
中    華    民    國      八十九      年      六      月      八        日
附錄法條：
刑法第一百七十三條第二項：失火燒燬前項之物者，處一年以下有期徒刑、拘役或五
                          百元以下罰金。
刑法第一百七十六條：故意或因過失，以火藥、蒸氣、電氣、煤氣或其他爆裂物，炸
                    燬前三條之物者，準用該條放火、失火之規定。


司法院資訊處製作；財團法人民間司法改革基金會備份。
